【裁判字號】    97,簡上,27
【裁判日期】    970312
【裁判案由】    侵占
【裁判全文】
臺灣基隆地方法院刑事判決              97年度簡上字第27號
上  訴  人
即  被  告  丁○○
上列上訴人即被告因侵占案件，不服本院基隆簡易庭96年度基簡
字第973 號，中華民國96年8 月31日第一審刑事簡易判決（原聲
請簡易判決處刑案號：96年度偵字第3324號），提起上訴，本院
管轄之第二審合議庭判決如下：
    主  文
上訴駁回。
    事  實
一、緣丁○○於民國96年5 月間某日，在基隆市○○○路邊之草
    叢內，拾獲戊○○所有之皮夾1 只（內有戊○○之舊式健保
    紙卡、93年度基隆客運員工服務證、94年度基隆客運員工服
    務證、捐血卡、彰化銀行金融卡、國泰銀行VISA信用卡【卡
    號：0000000000000000】各1 枚；且上開皮夾1 只暨其內置
    證件數枚，均業於95年4 月27日，即因不明原因而脫離戊○○本人之持有）；乃丁○○明知上開皮夾1 只暨其內置證件
    數枚，均係脫離本人持有之物，猶不思持往警察機關辦理招
    領，反萌生為自己不法所有之意圖，而予侵吞入己。其後，
    並將上開93年度基隆客運員工服務證、94年度基隆客運員工
    服務證藏放自己住處；將上開戊○○之舊式健保紙卡、彰化
    銀行金融卡、國泰銀行VISA信用卡取放自己皮夾而隨身攜帶
    ；至戊○○所有之皮夾1 只暨其內置捐血卡1 枚，則業經隨
    手棄置而告滅失。嗣員警於96年6 月17日晚間8 時30分，巡
    經臺北市○○○路、錦州街口，因丁○○行跡可疑，遂趨前
    盤檢查察，乃丁○○依員警指示翻找皮夾證件俾供查驗之際
    ，竟一時不慎致遭員警查悉其皮夾藏放之「戊○○」舊式健
    保紙卡1 枚；丁○○見勢難挽，方對盤查員警坦承上情，並
    取交經其以皮夾隨身攜帶之戊○○舊式健保紙卡、彰化銀行
    金融卡、國泰銀行VISA信用卡各1 枚。
二、案經臺北市政府警察局中山分局移送臺灣基隆地方法院檢察
    署檢察官偵查後，聲請本院基隆簡易庭以簡易判決處刑。
    理  由
一、事實認定
    訊之上訴人即被告丁○○固坦承「其於96年5 月間某日，在
    基隆市○○○路邊之草叢內，拾獲戊○○所有之皮夾1 只（
    內有戊○○之舊式健保紙卡、93年度基隆客運員工服務證、
    94年度基隆客運員工服務證、捐血卡、彰化銀行金融卡、國
    泰銀行VISA信用卡【卡號：0000000000000000】各1 枚；且
    上開皮夾1 只暨其內置證件數枚，均業於95年4 月27日，即
    因不明原因而脫離戊○○本人之持有）；乃迄員警於96年6
    月17日盤檢查察而未持往警察機關辦理招領」等客觀事實，
    惟矢口否認有何侵占犯行，辯稱：伊誤認自己所拾獲者，均
    係無價值而遭他人棄置之物，是伊主觀上並無所指侵占他人
    物品之故意；況且，上開戊○○舊式健保紙卡、彰化銀行金
    融卡、國泰銀行VISA信用卡各1 枚，均係伊主動取交盤查員
    警，由此可見，伊非特欠缺主觀之不法所有意圖，亦俱無侵
    占他人物品之客觀行止云云。經查：
  (一)戊○○所有之皮夾1 只（內有戊○○之舊式健保紙卡、93年
    度基隆客運員工服務證、94年度基隆客運員工服務證、捐血
    卡、彰化銀行金融卡、國泰銀行VISA信用卡【卡號：000000
    0000000000】各1 枚），係於95年4 月27日，因不明原因而
    脫離戊○○本人之持有。此均經證人即被害人戊○○於警詢
    中證述明確（偵查卷第10-11 頁），並有贓物認領保管單1
    紙在卷（偵查卷第24頁）可佐。準此，旨揭戊○○皮夾1 只
    暨其內置證件數枚，均係違反本人（戊○○）意願而脫離本
    人持有之物，並與被告辯稱之「無價值致遭本人棄置之物」
    迥然有別，此當屬本院首堪認定。
  (二)其次，旨揭戊○○皮夾1 只暨其內置證件數枚，均係被告於
    96年5 月間某日，在基隆市○○○路邊草叢之內撿拾所得，
    乃迄員警於96年6 月17日晚間8 時30分，在臺北市○○○路
    、錦州街口盤檢被告以前，概未經被告主動持往警察機關辦
    理招領；又被告拾獲旨揭皮夾1 只暨其內置證件數枚以後，
    除將其中之戊○○93年度基隆客運員工服務證、94年度基隆
    客運員工服務證各1 枚藏放自己住處，並將其中之戊○○舊
    式健保紙卡、彰化銀行金融卡、國泰銀行VISA信用卡各1 枚
    取放自己皮夾以隨身攜帶；至旨揭皮夾1 只暨所餘捐血卡1
    枚，則經隨手棄置而告滅失等客觀事實，亦經被告於警詢、
    偵訊暨本院審理時分別坦承在卷（偵查卷第7-9 頁、第30頁
    ；本院審判筆錄第7 頁）；核其情節，復與本案查獲員警即
    證人甲○○、蔡慶鍾（均係臺北市政府警察局保安警察大隊
    第三中隊警員）到庭所證之內容相符（本院審判筆錄第4-6
    頁），且有搜索扣押筆錄暨扣押物品目錄表1 份（偵查卷第
    14-16 頁、第22頁）暨被告連同上訴狀所一併提出本院之戊○○93年度基隆客運員工服務證、94年度基隆客運員工服務
    證各1 枚（本院卷末證物袋內）附卷足考。茲被告雖迭以前
    詞置辯，然查：
  1.臺北市政府警察局保安警察大隊第三中隊警員甲○○、乙○○、蔡慶鍾3 人1 組，於96年6 月17日晚間8 時30分，駕駛
    巡邏警車（由蔡慶鍾負責駕駛）途經臺北市○○○路、錦州
    街口之時，赫見「坐在騎樓椅子上的被告突然起身而欲離去
    」，乃疑其行止並即停車盤查被告身分；又被告遇員警盤問
    雖亦遵令答稱「其即楊文杉其人無誤」，然於「翻找皮夾俾
    取交證件俾供查驗」之際，竟一時不慎致遭員警查悉其藏放
    皮夾內之「戊○○」舊式健保紙卡1 枚，經盤查員警續以「
    皮夾內何以有他人之物」等語相質，被告方坦承上開撿拾情
    節，暨取交自己以皮夾隨身攜帶之「戊○○」舊式健保紙卡
    、彰化銀行金融卡及國泰銀行VISA信用卡各1 枚。此均經證
    人甲○○、蔡慶鍾於本院審理時結證在卷（本院審判筆錄第
    4-6 頁）。據此，所辯「伊見員警盤查而主動取交」云云之
    不實，已臻顯然。
  2.實則，被告於96年5 月間某日，拾獲旨揭皮夾暨其內置證件
    以後，迄員警於96年6 月17日晚間8 時30分，在臺北市○○○路、錦州街口盤檢查察以前，非特概無主動持往警察機關
    辦理招領之事實，復「逕將上開93年度基隆客運員工服務證
    、94年度基隆客運員工服務證藏放自己住處；再將上開戊○○之舊式健保紙卡、彰化銀行金融卡、國泰銀行VISA信用卡
    取放自己皮夾而隨身攜帶；並因主觀認定戊○○之皮夾1 只
    暨其內置捐血卡1 枚『欠缺客觀收藏價值』，乃隨手棄置而
    告滅失」等情節，均經本院認定如前，並為被告所不否認。
    茲姑不論本案遲不見被告逕往警局辦理招領之動機、居心，
    即令細繹被告整理、歸納、乃至分類各該拾獲物品而異其處
    理等過程（即部分藏放自己住處，部分逕以皮夾隨身攜帶，
    部分隨意丟棄而告滅失），則被告逕以「所有人」自居之心
    態，實已不言可喻！尤以對照被告棄置「其主觀認定欠缺客
    觀收藏價值」之戊○○皮夾1 只暨其捐血卡1 枚等處分行為
    ，暨被告「藏放戊○○93年度基隆客運員工服務證、94年度
    基隆客運員工服務證於自己住處」及「將戊○○之舊式健保
    紙卡、彰化銀行金融卡、國泰銀行VISA信用卡取放自己皮夾
    而隨身攜帶」等持有、管領事實，則被告「侵占脫離他人持
    有物品之主觀故意」暨其「不法所有之意圖」，更屬昭然！
    互核勾稽上情，所辯各節之洵無足取，事甚灼明。
  (三)綜上，因認被告所辯，核無足採；本案事證明確，被告如本
    判決事實欄所載之侵占脫離本人持有物之犯行，洵堪認定。
二、論罪科刑
  (一)核上訴人即被告丁○○如本件判決犯罪事實欄之所為，係犯
    刑法第三百三十七條之侵占脫離本人持有物罪。
  (二)本院審酌上訴人即被告犯罪之動機、目的、手段，對被害人
    戊○○所造成之法益侵害等一切情狀，認原審因之據以論罪
    科刑，併斟酌被告拾得他人所有之物，未交由警方處理而予
    侵吞入己，法治觀念已有偏差，進而適用刑事訴訟法第四百
    四十九條第一項前段、第四百五十四條第二項、刑法第三百
    三十七條、第四十二條第三項、刑法施行法第一條之一，量
    處上訴人罰金新臺幣五千元，如易服勞役，以新臺幣一千元
    折算一日，核其認事用法，並無違誤，量刑亦堪稱妥適，自
    應予以維持。被告猶執前詞否認犯罪提起上訴，自係顯無理
    由，應予駁回。
據上論斷，應依刑事訴訟法第四百五十五條之一第一項、第三項
、第三百六十八條，判決如主文。
本案經檢察官丙○○到庭執行職務。
中    華    民    國    97    年    3     月    12    日
                  刑事第四庭審判長法  官  齊  潔
                                  法  官  何怡穎
                                  法  官  王慧惠
以上正本證明與原本無異。
本件判決不得上訴
中    華    民    國    97    年    3     月    12    日
                                  書記官  王一芳


司法院資訊處製作；財團法人民間司法改革基金會備份。
